【裁判字號】    92,交抗,149
【裁判日期】    920806
【裁判案由】    聲明異議
【裁判全文】
臺灣高等法院臺南分院刑事裁定              九十二年度交抗字第一四九號    Ｇ
      抗  告  人
      即受處分人  原泓工程有限公司
      法定代理人  甲  ○  ○
右列抗告人因違反交通管理處罰條例案件，不服臺灣雲林地方法院中華民國九十二年
六月三十日裁定（九十二年度交聲字第五九號）提起抗告，本院裁定如左：
      主      文
抗告駁回。
      理      由
一、本件抗告意旨略以：抗告人僱用林榮坤時，林榮坤有職業駕照，事後林榮坤的駕
    照因為逾審註銷，抗告人並不知情，且林榮坤均未告知抗告人，林榮坤已證述在
    案。按交通管理等相關規範中，均無有關的注意標準及程序規範，交通管理單位
    亦均無任何的宣導，如強令雇主須處於隨時查證之狀態，則有違法及違背程序正
    義。綜上，原裁定顯有違誤，爰提起抗告，請將原裁定予以撤銷，更為合法之裁
    定云云。
二、按汽車駕駛人駕駛聯結車、大客車、大貨車，有使用註銷之駕駛執照駕車者，汽
    車所有人及駕駛人各處新臺幣（下同）四萬元以上八萬元以下罰鍰，並當場禁止
    該汽車駕駛人繼續駕駛及扣留其車輛牌照；違反上開情形，並吊扣汽車牌照三個
    月，道路交通管理處罰條例第二十一條之一第一項第五款、第三項定有明文。其
    次，新修正增訂之道路交通管理處罰條例第二十一條之一第一項、第三項，規定
    聯結車等汽車所有人因駕駛人無照駕駛、駕照吊扣期間駕車等違規事由，亦應同
    受罰鍰之處罰，並吊扣該車之牌照，係因聯結車、大客車、大貨車等車輛，車體
    龐大堅固，載運貨物或人員之數量亦多，如駕駛不慎而發生交通事故，所造成之
    財物損失及人員傷亡情況，均比一般車輛肇事來得嚴重，故前開車輛行駛於道路
    上，對於其他用路人或車上之乘客而言，本具有較大之危險性；另前述車輛之駕
    駛人，客觀上復係為汽車所有人所使用，並接受汽車所有人之指示而為之服勞務
    ，汽車所有人則因此而獲取車輛營運之利益，故右述車種之所有人對於所雇用之
    駕駛人原應負起嚴格監督管理之義務。基此，為加強上開大型車輛之行車安全，
    並期汽車所有人共負維護交通秩序及確保交通安全之責，如前述車輛之汽車駕駛
    人有道路交通管理處罰條例第二十一條之一第一項各款之違規情形時，除對於駕
    駛人予以處罰外，對汽車所有人亦科以罰鍰，並吊扣汽車牌照，應係維護交通秩
    序及確保交通安全所必要且適當之規定。
三、經查：
（一）本件抗告人承認為車號Ｆ九－九七三號自用大貨車之所有人，僱用林榮坤於民
      國九十二年二月八日上午九時四十五分許，駕駛該車行經南下國道三號公路三
      四二公里處，為警舉發林榮坤的職業大貨車駕照於九十一年十二月二日已被逾
      審註銷之事實，並經證人林榮坤證述其職業大貨車駕照已於九十一年十二月二
      日被逾審註銷屬實，且有嘉義區監理所駕照基本資料乙紙在卷可參。是抗告人
      於林榮坤之職業大貨車被逾審註銷後，仍僱用林榮坤於前揭時間、地點，駕駛
      車號Ｆ九－九七三號自用大貨車之事實，應堪認定。
（二）抗告人雖辯稱不知悉林榮坤的職業大貨車駕照已被逾審註銷云云，且證人林榮
      坤亦證稱：因為伊誤以為職業大貨車駕照的有效期限至九十三年十一月二十九
      日，根本不知道已經超過審驗日期，更不可能主動告知老闆駕照已被逾審註銷
      等語（見原審卷第二一頁背面）。惟查，證人即承辦員警陳章平證稱：「（問
      ：當天舉發情形？）當日林先生所持的駕照，經過我們用端末機向監理單位查
      詢，就發現他職業大貨車部分已經逾審註銷」、「（問：如果汽車所有人不知
      道駕駛者的駕照被註銷，可否不被處罰？）‧‧‧而以職業駕照審驗期間是三
      年，車主本來就要定期檢查受僱人駕照有無被註銷或吊扣，這樣才能認定有善
      盡查證義務」等語（見原審卷第二二頁背面）。另查，抗告人於原審調查時提
      出之林榮坤之駕照影本上明確載明審驗日期為九十年十一月二十九日（見原審
      卷第二五頁），是抗告人竟未注意上開審驗日期並加以查證林榮坤之駕照有無
      按期審驗，自難認其已善盡查證義務。且汽車所有人即僱主只需檢具申請書及
      查詢駕駛人違規調查表，並由受僱駕駛人簽章同意查詢，即可隨時向監理單位
      查詢受僱駕駛之駕照狀態（例如：駕照有無被吊、註銷），此有交通部公路總
      局嘉義區監理所雲林監理站九十二年六月二日嘉監雲字第０９２０００６３６
      ３號函文在卷可參（見原審卷第二八頁、第二九頁）。是抗告人辯稱查詢受僱
      駕駛之駕照狀態，在操作上有困難，且有違法及違背程序正義云云，尚難憑採
      。揆諸前揭說明，抗告人對於所雇用之駕駛人林榮坤顯未負起嚴格監督管理之
      義務。
（三）至受僱駕駛是否有通知僱主其駕照狀態異常之義務，則視僱主與受僱人間僱傭
      契約之內容而定，倘受僱駕駛有違反此等契約義務之情事時，僱主則得以此受
      裁罰之損害另向受僱駕駛請求之，而不得以未受通知遽然主張其無注意監督之
      義務或有不能注意監督之情事而無過失。
四、綜上所述，抗告人之違規行為，洵堪認定。原處分機關依上開規定裁處抗告人罰
    鍰六萬元，並吊扣汽車牌照三個月，於法尚無不當。原審認為本件異議無理由，
    予以駁回，亦無不妥。抗告人之抗告，為無理由，應予駁回。
五、據上論結，應依道路交通案件處理辦法第二十六條，刑事訴訟法第四百十二條，
    裁定如主文。
中    華    民    國      九十二      年      八      月      六        日
                                  臺灣高等法院臺南分院刑事第三庭
                                      審判長法官  陳    義    仲
                                            法官  陳    清    溪
                                            法官  楊    子    莊
右正本證明與原本無異。
不得再抗告。
                                      法院書記官  王    全    龍
中    華    民    國      九十二      年      八      月      十一      日
道路交通管理處罰條例第二十一條之一
汽車駕駛人駕駛聯結車、大客車、大貨車，有下列情形之一者，汽車所有
人及駕駛人各處新臺幣四萬元以上八萬元以下罰鍰，並當場禁止該汽車駕
駛人繼續駕駛及扣留其車輛牌照：
一  未領有駕駛執照駕車者。
二  領有機器腳踏車駕駛執照駕車者。
三  領有小型車駕駛執照駕車者。
四  領有大貨車駕駛執照，駕駛大客車、聯結車或領有大客車駕駛執照，
    駕駛聯結車者。
五  使用註銷之駕駛執照駕車者。
六  使用偽造、變造或矇領之駕駛執照駕車者。
七  駕駛執照吊扣期間駕車者。
前項第五款、第六款之駕駛執照，均應扣繳之；第七款並吊銷其駕駛執照
。
違反第一項情形，並吊扣其汽車牌照三個月。


司法院資訊處製作；財團法人民間司法改革基金會備份。
